【裁判字號】    98,交易,686
【裁判日期】    990720
【裁判案由】    過失致死
【裁判全文】
臺灣臺中地方法院刑事判決             98年度交易字第686號
公  訴  人  臺灣臺中地方法院檢察署檢察官
被      告  甲○○
上列被告因過失致死案件，經檢察官提起公訴（98年度偵字第15
116 號），被告於準備程序中就被訴事實為有罪之陳述，本院改
依簡式審判程序審理，茲判決如下：
    主    文
甲○○因過失致人於死，處有期徒刑柒月。
    犯罪事實
一、甲○○未領有合格之駕駛執照，竟於民國98年1月18日下午3
    時40分許，駕駛車牌號碼NY-0692 號自小客車，沿臺中縣龍
    井鄉○○村○○路488 號附近之產業道路由東往西行駛，其
    本應注意汽車行經無號誌之交岔路口，應減速慢行，作隨時
    停車之準備；又汽車行駛至交岔路口，左方車應暫停讓右方
    車先行。且依當時情形天候晴、日間自然光線、路面乾燥、
    無障礙物、視距良好，並無不能注意之情事，適有賴玉鳳騎
    乘車牌號碼BL5-831 號重型機車，沿臺中縣龍井鄉○○村○
    ○路由北往南方向行駛，自該路口之右方駛來，亦疏未注意
    行經無號誌之交岔路口，應減速慢行，作隨時停車之準備。
    茲因甲○○之上開疏失，未暫停讓賴玉鳳之機車先行，仍以
    較快之速度通過路口，至其所駕駛之自小客車右側車身，與
    賴玉鳳之機車前方發生碰撞，致賴玉鳳人車倒地，受有頭部
    外傷合併蜘蛛膜下腔出血、顱骨骨折、氣腦及嚴重腦腫脹、
    頭皮撕裂傷、胸部挫傷及肺部挫傷出血、右側腳踝開放性骨
    折等傷害。經送醫仍不治死亡。甲○○肇事後，立即委由友
    人廖益志以電話報警，並已報明肇事人姓名、地點，向警方
    自首而接受裁判。
二、案經臺中縣警察局烏日分局報告臺灣臺中地方法院檢察署檢
    察官相驗後偵查起訴。
    理    由
一、證據能力之說明：
  (一)按簡式審判程序之證據調查，不受刑事訴訟法第159條第1項
    規定之限制，刑事訴訟法第273條之2定有明文。此乃因簡式
    審判程序，貴在審判程序之簡省便捷，故調查證據之程序宜
    由審判長便宜行事，以適當之方法行之即可；又因被告對於
    犯罪事實並不爭執，可認定被告亦無行使反對詰問權之意，
    因此有關傳聞證據之證據能力限制規定無庸予以適用。
  (二)本件證人乙○○、廖益志、張東富、郭政忠等人於警詢及偵
    查中所為之陳述，雖為審判外之言詞陳述，其性質為傳聞證
    據；惟本件訴訟係適用簡式審判程序，有審判筆錄在卷可稽
    ，是其於警詢中及偵查中所為之證言，自均得作為認定事實
    之證據。
二、訊據被告甲○○對於上開時、地駕車發生車禍肇事致被害人
    賴玉鳳受傷死亡等事實，均坦承不諱，核與告訴人乙○○之
    指述及證人廖益志、張富東、郭政忠證述之情節一致，並有
    道路交通事故現場圖、道路交通事故調查報告表(一)、(二)、童
    綜合診所病歷摘要各1 份、現場照片14張附卷可稽。另被害
    人賴玉鳳因本件車禍事故受傷死亡之事實，亦經臺灣臺中地
    方法院檢察署檢察官督同檢驗員相驗屬實，製有檢驗報告書
    、相驗報告書、相驗屍體證明書各1 份及相驗屍體照片18張
    在卷可佐。按汽車行經無號誌之交岔路口，應減速慢行，作
    隨時停車之準備；又汽車行駛至交岔路口，左方車應暫停讓
    右方車先行，道路交通安全規則第93條第1 項第2款、第102
    條第1項第2款分別訂有明文。被告駕車自應注意上述道路交
    通安全規定，且依當時天候路況，又無不能注意之情形，竟
    疏末注意及此，以致肇事，致被害人受傷死亡，被告應有過
    失。且本件經送請台灣省台中縣區車輛行車事故鑑定委員會
    鑑定及臺灣省車輛行車事故覆議鑑定委員會覆議結果，亦同
    此見解，有台灣省台中縣區車輛行車事故鑑定委員會99年 5
    月5 日中縣鑑字第0995501065號函附之鑑定意見書、及臺灣
    省車輛行車事故覆議鑑定委員會99年6月29日覆議字第09962
    02394號函附之覆議意見書各1份在卷可參。又被告因其違規
    駕車行為，對於騎車行經上開肇事路段之被害人，製造法所
    不容許之風險，並且該風險在具體事件歷程中實現，而導致
    被害人受傷死亡之構成要件結果發生，該傷害結果顯可歸責
    於被告，堪認被告過失駕駛行為與被害人受傷死亡結果間，
    顯有相當因果關係。且縱因本件車禍，被害人賴玉鳳亦有過
    失，仍不得免除被告過失致死之刑責。
三、核被告所為，係犯刑法第276條第1項之過失致人於死罪。被
    告未考領適當之駕駛執照，竟仍無照駕駛，因而致人死亡，
    ，應依道路交通管理處罰條例第86條第1 項之規定，加重其
    刑。又被告於肇事後，在有偵查權限之人知悉犯罪人之前，
    委由友人廖益志向警方報案，表明為肇事人，向警自首並接
    受裁判，業據證人郭政忠、廖益志證述在卷（98年度他字第
    920 號卷第32頁），且有臺中縣警察局道路交通事故肇事人
    自首情形紀錄表各一份在卷可稽（見相驗卷第18頁），核為
    對於未發覺之罪自首而接受裁判，應依刑法第62條前段之規
    定減輕其刑，並依法先加重後減輕之。爰審酌被告行車未遵
    守交通規則而過失致人於死之行為，雖非如故意行為之惡性
    重大，但被告對於本案車禍之發生，確實具有前揭過失，並
    造成被害人賴玉鳳死亡之悲劇，被害人家屬之精神、心理亦
    因之受嚴重創傷，內心之悲痛、遺憾，經久難以平息、彌補
    ；以及本件被告之過失為車禍之肇事主因（見上開覆議意見
    書）；另被告犯罪後一度否犯罪，經鑑定結果認其有過失後
    ，始坦承犯行，且未與被害人家屬達成和解，以及本件車禍
    之發生，被害人亦有過失（為車禍之肇事次因）等一切情狀
    ，量處如主文所示之刑。
據上論斷，應依刑事訴訟法第273 條之1第1項、第299條第1項前
段，刑法第276條第1項、第62條前段，道路交通管理處罰條例第
86條第1項，刑法施行法第1條之1，判決如主文。
中    華    民    國    99    年    7     月    20    日
                  刑事第六庭  法  官  高英賓
上正本證明與原本無異。
如不服本判決應於收受判決後10日內向本院提出上訴書狀，並應
敘述具體理由；其未敘述上訴理由者，應於上訴期間屆滿後20日
內向本院補提理由書（均須按他造當事人之人數附繕本）「切勿
逕送上級法院」。
                              書記官  司立文
中    華    民    國    99    年    7     月    20    日
附錄論罪科刑法條：
中華民國刑法第276 條
因過失致人於死者，處2 年以下有期徒刑、拘役或2 千元以下罰
金。
從事業務之人，因業務上之過失犯前項之罪者，處5 年以下有期
徒刑或拘役，得併科3 千元以下罰金。

司法院資訊處製作；財團法人民間司法改革基金會備份。
